臺灣高等法院高雄分院民事判決
111年度勞上易字第71號
上  訴  人  台灣中油股份有限公司

法定代理人  李順欽  
訴訟代理人  周中臣律師
被上訴人    陳修睦  

            陳崑海  
            孫正彬  
            林文佑  
            羅方琳  
            唐立德  
            張瓊琛  
共      同
訴訟代理人  張弘康律師                    
上列當事人間請求給付退休金差額事件，上訴人對於中華民國11
1年2月17日臺灣橋頭地方法院110年度勞訴字第220號第一審判決
提起上訴，本院於111年4月20日言詞辯論終結，判決如下：
    主  文
上訴駁回。
第二審訴訟費用由上訴人負擔。
    事實及理由
一、按第二審判決書內應記載之事實，得引用第一審判決。當事
    人提出新攻擊或防禦方法者，應併記載之。判決書內應記載
    之理由，如第二審關於攻擊或防禦方法之意見及法律上之意
    見與第一審判決相同者，得引用之；如有不同者，應另行記
    載。關於當事人提出新攻擊或防禦方法之意見，應併記載之
    ，民事訴訟法第454 條定有明文。
二、本件兩造之聲明及就事實與法律之陳述，均引用原判決所記
    載。上訴人另辯稱：工資係勞工因工作而獲得之報酬，其核
    心概念為勞務對價性，與是否為經常性給與無關，此由修正
    前勞動基準法（下稱勞基法）第10條之規定亦可知悉。又上
    開條文修正意旨亦認夜點費之發放目的應依個案認定，而上
    訴人夜點費之沿革係為體恤慰勞夜間輪班工作之勞工而給與
    購買點心之費用，屬雇主恩惠性給予，並非工資。再上訴人
    為國營事業，採固定之輪班制，每人輪值情形相同，不生差
    別待遇之問題，且於考量工資時，即已將輪值夜班之情形考
    慮在內。另國營事業勞工待遇均係依經濟部依法訂定，不會
    違反勞基法，只會高於勞基法所定最低標準等語。
三、本院之判斷：
　㈠本院關於被上訴人任職期間領取之系爭夜點費是否屬工資而
    應列入平均工資計算退休金，除後述部分外，其餘攻擊或防
    禦方法之意見及法律上之意見與第一審判決相同，引用原審
    判決之記載。
　㈡上訴人雖以前詞為辯。惟查：
    ⒈依勞基法第2條第3款就工資所為定義，只須符合勞工因工
      作而獲得之報酬，以現金或實物等方式之經常性給與均屬
      之。而被上訴人之工作型態均為24小時分三班固定輪值，
      並因實際輪值大、小夜班而得領取夜點費，又夜點費金額
      雖固定，並不因員工之工作內容、年資、職級不同而有差
      別，但仍以實際參與輪班工作者始得領取，為兩造所不爭
      執。則從此項給付之原因觀之，夜點費顯非為應付臨時性
      之業務需求而偶爾發放之款項，而係在特定工作條件下，
      所形成固定常態工作中可取得之給與，此種雇主因特殊工
      作條件而對勞工所加給之給付，本質上自應認為係勞工於
      該值班時段從事工作之勞務對價。就此而言，系爭夜點費
      係兩造間就特定之工作條件達成協議，並成為勞工於一般
      情形下經常可以領得之給付，其性質上屬勞工因工作所獲
      之報酬，在制度上亦具有經常性，而符合「勞務對價性」
      及「經常性給與」之要件，自應屬於工資之一部分。是本
      件夜點費縱由食物供給輾轉沿革而來，亦不影響其係在固
      定輪班工作型態下經常性給與之勞務對價。 
　　⒉又通常情形下，工資之給付固可能因工作性質、年資或職 
      級等因素而有差別，但就工資結構而言，就某類不具有區
      別實益之項目，仍得就全體勞工為相同數額之給付，例如
      伙食津貼及交通津貼等，且此類津貼亦不因遇例假或休假
      日等而加倍發給，自難以夜點費之給付金額不分級職均屬
      相同，即謂夜點費屬於恩惠性給與，上訴人此部分所辯並
      無可採。　
　　⒊94年6 月14日修正勞基法施行細則第10條第9 款當時，係
      認事業單位將具有工資性質之「輪班津貼」或「夜勤津貼
      」，改以「夜點費」或「誤餐費」名義發放，滋生困擾，
      因而修法刪除上開條款之「夜點費」或「誤餐費」規定，
      至於事業單位仍有以「夜點費」或「誤餐費」發放者，則
      依勞基法第2條第3 款及令釋理由所列原則，為個案認定
      ，並未否定夜點費屬於工資之性質。而國營事業管理法第
      14條及經濟部退撫辦法之規定，並未將國營事業員工所支
      領之夜點費排除於工資之外，且於勞基法公布施行後，各
      國營事業單位所約定之勞動條件不得低於勞基法所定之最
      低標準，若有所抵觸時，自應依勞基法規定為之。
四、綜上所述，本件被上訴人依勞基法第55條第1 項第1 款、第
    3 項、第84條之2，勞工退休條例第11條、廢止前退休規則
    第9條第1款規定，請求上訴人應分別給付被上訴人如原判決
    附表「應補發退休金」欄所示之金額，及各自如原判決附表
    「利息起算日」欄所示之日起至清償日止，按年息5％計算之
    利息，為有理由，應予准許。原審判命上訴人如數給付，並
    無不合。上訴論旨指摘原判決不當，求予廢棄改判，為無理
    由，應駁回上訴。
五、據上論結，本件上訴為無理由，爰判決如主文。　
中　　華　　民　　國　　111 　年　　4 　　月　　29　　日
                      勞動法庭
                        審判長法  官 蘇姿月
                              法  官 郭宜芳
                              法  官 謝雨真
以上正本證明與原本無異。
本件不得上訴。
中　　華　　民　　國　　111 　年　　4 　　月　　29　　日
                              書記官 陳勃諺